臺灣高雄地方法院刑事判決　　　　　　　　　　　　九十一年度訴字第二一二二號
　　公　訴　人　臺灣高雄地方法院檢察署檢察官
　　被　　　告　庚○○
　　選任辯護人　鄭國安
　　　　　　　　陳炳彰
　　　　　　　　吳麗珠
　　被　　　告　戊○○
　　選任辯護人　金輔政
右列被告等因違反槍砲彈藥刀械管制條例等案件，經檢察官提起公訴（九十一年度偵
字第一三一四號），乙○判決如左：
    主  文
庚○○未經許可，寄藏手槍，處有期徒刑陸年，併科罰金新台幣壹拾萬元，罰金如易
服勞役，以新台幣玖佰元即銀元佰元折算壹日。扣案制式半自動手槍壹枝（含彈匣
壹個，槍枝管制編號0000000000號）、制式子彈伍顆均沒收。被訴強制罪
部分無罪。
戊○○無罪。
    事  實
一、庚○○明知手槍、子彈均為管制物品，非經中央主管機關許可，不得受寄而持有
    之，竟於民國八十八年一月間某日，受黃國烈（業於八十八年七月六日死亡，並
    經台灣高雄地方法院檢察署檢察官另為不起訴處分書）之託而收受均具有殺傷力
    之以色列製ＩＭＩ廠口徑九ＭＭ制式半自動手槍一枝（含彈匣一個，槍枝管制編
    號0000000000號）、口徑九ＭＭ制式子彈八顆，並受寄藏匿在其高雄
    縣岡山鎮○○里○○路三號住處。嗣於九十一年五月十六日凌晨四時許，因庚○○之女友戊○○在任職之台南市○○路四十六號「夜歡大舞場」內，與友人丟擲
    瓜子娛樂時，不慎擲中在場之酒客丁○○而互生口角，丁○○並當場對之潑酒而
    互生嫌隙，戊○○旋即以行動電話號碼0000000000號與庚○○聯絡，
    告知其於前開舞場內受人欺侮情事並要求庚○○前來接其下班後，庚○○為求壯
    膽乃自行攜帶上開制式手槍及子彈，置放於向劉林奇借得之車牌號碼○八三七－
    ＦＡ自小客車駕駛座下，並駕駛該車至前開「夜歡大舞場」前廣場，於不知情之
    戊○○及其友人己○○上車後，戊○○因見林裕璋正巧欲開車離開舞場，乃再度
    下車要林裕璋上車，庚○○旋即乘丁○○甫坐上所駕自小客車不及防備之際，躬
    身自駕駛座下方取出前開手槍，轉身持槍托擊打林裕璋之頭部，致林裕璋受有頭
    部撕裂傷之傷害（傷害部分未據告訴），適有林裕璋之朋友丙○○見狀，急忙上
    前將林裕璋拉下車，庚○○遂駕駛上開車輛搭載戊○○及己○○二人逃離現場，
    林裕璋及丙○○二人亦駕車自後追趕並以行動電話報警處理，旋經高雄縣警察局
    岡山分局前峰派出所主管甲○○率警開車自後追緝，庚○○為圖脫免刑責，遂於
    駕車至高雄縣岡山鎮○○路高速公路涵洞下時，將上開手槍及子彈丟出車外，嗣
    於高雄縣岡山鎮○○路五六二號前，為警攔下而查獲上情，並扣得上開手槍一支
    （含彈匣一個）及子彈八顆。
二、案經高雄縣警察局岡山分局報請臺灣高雄地方法院檢察署檢察官偵查起訴。
    理  由
壹、被告庚○○寄藏槍彈有罪部分
一、被告庚○○於右揭時間，受黃國烈之託而受寄藏匿並持有具殺傷力之以色列製Ｉ
    ＭＩ廠口徑九ＭＭ制式半自動手槍一枝（含彈匣一個，槍枝管制編號00000
    00000號）、口徑九ＭＭ制式子彈八顆，並於九十一年五月十六日凌晨四時
    許，自行攜帶上開制式手槍及子彈，在前開「夜歡大舞場」前廣場，以手槍槍托
    擊打林裕璋之頭部後逃逸，旋於警追緝途中，為圖脫免刑責，在高雄縣岡山鎮○○路高速公路涵洞下附近，將上開手槍及子彈丟出車外，嗣於高雄縣岡山鎮○○
    路五六二號前，為警查獲並扣得上開手槍及子彈之事實，業據被告庚○○迭於警
    、偵訊及乙○審理時坦承不諱，核與證人己○○於偵查時及證人丁○○於警訊、
    偵查及乙○審理時，證述被告以上開手槍槍托毆打丁○○情節大致相符，並有以
    色列ＩＭＩ廠製、制式口徑九釐米半自動手槍一把及制式口徑九釐米子彈八顆（
    鑑驗試射耗盡三顆）扣案可稽；而上開扣案之槍枝及子彈經送驗鑑定結果，該送
    鑑手槍一枝（含彈匣，槍枝管制編號0000000000號），認係以色列Ｉ
    ＭＩ廠製造口徑九ＭＭ制式半自動手槍，槍號為一四七六五二，槍管內具六條右
    旋來復線，機械性能良好，可擊發子彈，認具殺傷力，而送鑑子彈八顆，認均係
    制式口徑九ＭＭ制式子彈，中央底火型式，經試射三顆結果，認均具殺傷力，此
    有內政部警政署刑事警察局九十一年六月十七日刑鑑字第九一一四二二一六
    號槍彈鑑定書一份、槍枝子彈照片十五張及現場照片二十六張在卷可憑，足認被
    告庚○○之自白與事實相符。是本件事證已臻明確，被告庚○○犯行洵堪認定，
    應依法論科。
二、按槍砲彈藥刀械管制條例所稱「槍砲」，係指手槍等各式槍枝及其他可發射金屬
    或子彈具有殺傷力之各式槍砲；「彈藥」指前款各式槍砲所使用之子彈，此槍砲
    彈藥刀械管制條例第四條第一款、第二款均定有明文；而該條所列槍砲、彈藥，
    非經中央主管機關許可，不得持有、寄藏，同法第五條亦有明定。本件被告庚○○受託藏匿之手槍，經鑑驗結果為以色列ＩＭＩ廠製造、制式口徑九ＭＭ半自動
    手槍，槍號為一四七六五二號，槍管內具六條右旋來復線，機械性能完好，具有
    殺傷力，受託藏匿之子彈八顆亦係制式口徑九ＭＭ之子彈，均具有殺傷力，前已
    述及，故被告所持有、藏匿之手槍及子彈，各為制式手槍、子彈，均屬槍砲彈藥
    刀械管制條例第四條第一款、第二款所稱之槍砲、彈藥；次按槍砲彈藥刀械管制
    條例所謂之「寄藏」，係指受他人之委託代為保管，其保管之本身所為之「持有
    」，既係「寄藏」之當然結果，法律上自宜僅就「寄藏」行為為包括之評價，不
    應另就「持有」予以論罪，最高法院七十四年台上字第三四００號著有判例可資
    參照。核被告庚○○所為，係犯槍砲彈藥刀械管制條例第七條第四項未經許可寄
    藏手槍罪、第十二條第四項未經許可寄藏子彈罪，其持有前開手槍、子彈行為，
    為寄藏之當然結果，不另論以持有罪。被告以一行為同時受寄藏匿制式手槍及制
    式子彈，係以一行為觸犯數構成要件不同之罪，為想像競合犯，依刑法第五十五
    條前段規定，從一重之違反槍砲彈藥刀械管制條例第七條第四項未經許可寄藏制
    式手槍罪處斷。爰審酌槍砲、彈藥均屬高度危險之物品，非經主管機關許可不得
    擅自持有、寄藏，以維社會大眾安全，被告庚○○無故寄藏上開制式手槍及制式
    子彈，且未繳交治安機關，影響社會治安甚鉅，惟鑑於其犯後尚能坦承犯行，犯
    罪後態度良好等一切情狀，酌情量處如主文所示之刑，並就罰金部分諭知易服勞
    役之折算標準，以資懲儆。
三、被告庚○○持有寄藏之以色列ＩＭＩ廠製造、制式口徑九ＭＭ半自動手槍一支（
    含彈匣一個，槍枝管制編號0000000000號）及制式口徑九ＭＭ子彈八
    顆，均具殺傷力，屬禁止私自製造、販賣、持有之違禁物，然其中子彈三顆已經
    鑑驗試射耗盡，已不具殺傷力，非屬違禁物，是僅就該槍枝及送鑑所餘之子彈五
    顆，依刑法第三十八條第一項第一款之規定宣告沒收之。
四、又槍砲彈藥刀械管制條例第十九條第一項原規定犯該條例第七條、第八條、第十
    一條、第十二條第一項至第三項、第十三條第一項至第三項之罪，經判處有期徒
    刑者，應於刑之執行完畢或赦免後，令入勞動場所強制工作，其期間三年。然司
    法院大法官會議對該條規定於八十七年十二月十八日作成釋字第四七一號解釋，
    明示該條例第十九條第一項所定，不問對行為人有無預防矯治其社會危險性之必
    要，一律宣付強制工作三年，限制其中不具社會危險性之受處分人之身體、自由
    部分，其所採措施與所欲達成預防矯治之目的及所需程度，不合憲法第二十三條
    所定之比例原則，宣告上開部分自解釋公布之日起不予適用。立法院嗣並三讀通
    過修正刪除槍砲彈藥刀械管制條例第十九條規定，經總統於九十年十一月十四日
    公布，同年月十六日生效，而被告未經許可，無故收寄藏匿上開手槍及子彈，係
    行為之繼續，其行為完結須繼續至藏匿持有行為終了即九十一年五月十六日凌晨
    四時許為止，是被告上開所為自無原槍砲彈藥刀械管制條例第十九條第一項規定
    之適用，又審酌被告於受寄藏匿上開手槍及子彈期間，並無藉之為犯罪習慣或以
    犯罪為常業，爰不另諭知被告庚○○令入勞動場所強制工作，亦併此敘明。
貳、被告庚○○、戊○○被訴強制罪之無罪部分
一、公訴意旨略以：被告戊○○於九十一年五月十六日凌晨四時許，在前開「夜歡大
    舞場」內，與林裕璋發生衝突，戊○○即以行動電話號碼0000000000
    與被告庚○○聯絡並到場尋仇，庚○○遂駕駛前揭車牌號碼為○八三七一ＦＡ自
    小客車至「夜歡大舞場」欲幫忙戊○○報復，嗣戊○○不知情之友人己○○先行
    上車並乘坐於該車右後座後，庚○○與戊○○二人遂共同基於使林裕璋行無義務
    之事之犯意聯絡，由戊○○見林裕璋走出上開舞場後，即上前以強暴之方式，強
    行將林裕璋推拉上前開小客車之左後座，因認被告戊○○、庚○○所為係涉犯刑
    法第三百零四條第一項之強制罪嫌。
二、按犯罪事實應依證據認定之，無證據不得推定其犯罪事實，又不能證明被告犯罪
    者，應諭知無罪之判決；刑事訴訟法第一百五十四條、第三百零一條第一項分別
    定有明文。又事實之認定，應憑證據，如未能發現相當證據，或證據不足以證明
    ，自不能以推測或擬制之方法，為裁判基礎，最高法院四十年台上字第八六號判
    例著有明文。再刑法強制罪之成立，必須係以強暴、脅迫方式使人行無義務之事
    或妨害人行使權利始足當之。所謂強暴，乃以有形之實力直接、間接不法加諸於
    人；至脅迫則係以加害之意思通知他人，使生畏佈心為目的。且所謂強暴、脅迫
    手段，雖不以被害人之自由完全受到壓制為必要，然仍需達於足以妨害他人行使
    權利，或使他人行無義務之事之程度始為該當，倘非以強暴或脅迫方式為之，亦
    或他人係本於自由意願而為特定行為，縱使行為人客觀上有外力介入他人舉止行
    為，亦非該當本罪。
三、本件公訴人認被告庚○○及戊○○涉犯強制罪嫌之犯行，無非係以被告於警訊及
    偵查時之自白、證人丁○○及丙○○之證言為其論罪之主要依據。然訊據被告戊○○、庚○○固不諱言確有於右揭時、地，因被告戊○○遭丁○○潑酒侮辱，經
    兩人以行動電話聯繫後，由庚○○駕車至前揭「夜歡大舞場」前廣場，並由戊○○叫林裕璋上車之行為，然均堅決否認有何涉犯強制罪之犯行，被告戊○○辯稱
    ：伊沒有強拉林裕璋上車，伊只是單純的要叫他上車去吃宵夜等語，而被告庚○○則辯稱：其將車子開到夜歡舞場對面，戊○○跟她朋友己○○先行上車，上車
    後她哭訴她被人家潑酒欺負，然後她看到林裕璋就下車去叫林裕璋，林裕璋就上
    車到後座，並無與戊○○有何強制犯行之犯意聯絡等語。經查：
（一）被告戊○○、庚○○固於警訊、偵查時，自承兩人以行動電話聯繫後，由庚○○駕車至前揭「夜歡大舞場」前廣場，並由戊○○拉林裕璋上車之行為，並有
      證人己○○迭於警訊及偵查時陳稱：被告戊○○確有拉丁○○上車行為等語（
      見九十一年五月十六日筆錄、九十一年五月三十日偵查筆錄），並據證人即被
      害人丁○○迭於警訊及偵查時證述在卷，然被告戊○○以手拉丁○○上車行為
      ，固屬以外力介入他人行動自由之舉，然此行為依一般社會行為評價，充其量
      僅足徵行為人對他人有某特定行為意圖，此與所謂強暴乃以有形之實力直接、
      間接不法加諸於人及脅迫係以加害之意思通知他人，使生畏佈心為目的之定義
      內涵相較，行為人之強暴或脅迫手段，雖不以被害人之自由完全受到壓制為必
      要，然仍需達於足以妨害他人行使權利，或使他人行無義務之事之程度始克相
      當，此亦為刑法謙抑思想解釋所當然，換言之，是否構成強暴、脅迫行為，尚
      應審酌當時周遭情狀、行為態樣、行為人與被害人間所處關係及被害人是時主
      觀評價為斷，自無從僅憑拉人上車行為，即遽認該當刑法強制罪之構成要件。
（二）承上說明，酌諸證人即被害人丁○○於乙○審理時結證稱：「（問：九十一年
      五月十六日凌晨四時許是否在夜歡大舞場與被告戊○○發生爭執的情形如何？
      ）那天我是凌晨二點多與我的朋友丙○○一起去的，戊○○坐在我們隔壁桌，
      她跟別人在玩，用瓜子丟到我二次，在第二次她丟到我的時候，我就拿酒潑她
      ，因為當時我有喝一些酒，所以詳細細節不清楚，我只記得我繼續跟舞場的經
      理，及隨行的朋友喝酒，丙○○則跟別人聊天，戊○○並沒有跟我說什麼，然
      後我跟丙○○就決定要回去，我就去開車，丙○○當時還在酒店裡面，我在舞
      場的大門口等他，此時被告庚○○正好車開來到，然後戊○○就跑到我車子旁
      邊跟我說『你不是很囂張、很厲害嗎』（台語）？並打開我當時的車門叫我下
      車，我當時就隨同下車，下車後戊○○就叫我到她的車上，因為當時我們兩車
      是併排停在舞場前的道路廣場，我下車後因為喝醉酒，所以就站著，然後戊○○就強拉我的衣服要往她的車上拉，並說你不是很厲害嗎？我當時雖然不願上
      車，但想說去也無所謂，所以就在半推半拉的情況下上她的車，上車時是戊○○開右後座的車門然後我就自己坐上去，因為當時想說就算坐上去也沒有關係
      ：：」等語（見乙○九十一年十月三日訊問筆錄）以觀，證人丁○○是時坐上
      庚○○所駕車輛，既係經其個人衡諸是時所處情狀，幾經評斷後本於其個人自
      由意願所為，此與使人行無義務之事或妨害他人行使權利之構成要件自有未合
      。
（三）另審酌被告戊○○僅係女子，而被害人丁○○係屬男性，且兩者於乙○審理時
      對照比較結果，不論就體型、身高、重量，被害人均遠優於被告戊○○，而依
      一般社會行為評價，女子單純拉人行為，其程度本屬中性行為，苟被告戊○○
      是時係本於強暴或脅迫意圖而拉被害人丁○○上車，理應於拉丁○○上車過程
      ，輔以加害性言語或另持外物、外力以對，方屬合理，惟依前開說明，被告戊○○除單純以手拉丁○○外，並未輔以任何加害性言語或外力，益徵被告戊○○之拉人行為，並未達於強暴或脅迫等不法行為之程度至明。
（四）公訴意旨認被告庚○○與被告戊○○間，就強制罪之犯行有犯意之聯絡一節，
      依前揭被告、被害人林裕璋、證人己○○之陳述觀之，拉林裕璋上車僅屬被告
      戊○○之行為，並無任何證據足資佐證被告庚○○是時不僅知悉，甚且俱有犯
      意之聯絡，揆諸前揭說明，事實之認定，應憑證據，如未能發現相當證據，或
      證據不足以證明，自不能以推測或擬制之方法，為裁判基礎，是本件既查無積
      極證據足資證明被告庚○○與戊○○間有犯意之聯絡，自不能以推測或擬制之
      方法，遽論庚○○有共同正犯關係，更況被告戊○○之所為，與刑法第三百零
      四條強制罪之構成要件不符，已如前述，則被告庚○○自亦不可能論以該罪，
      亦為當然之理。
（五）綜上所陳，被告戊○○是時既無何強暴、脅迫行為，亦無妨害被害人意思決定
      自由，則其所為即與刑法第三百零四條強制罪之構成要件不符，而不得以該罪
      相繩，且被告庚○○當時僅係坐於車內亦未下車，並無證據足資審認渠等有犯
      意聯絡行為。此外，乙○遍查全卷，復查無其他積極證據足認被告確有公訴意
      旨所指之強制犯行，不能證明被告戊○○、庚○○被訴之犯行，依首開說明，
      依法自應為被告二人強制罪部分，均為無罪之諭知。
據上論斷，應依刑事訴訟法第二百九十九條第一項前段、第三百零一條第一項，槍砲
彈藥刀械管制條例第七條第四項、第十二條第四項，刑法第十一條前段、第五十五條
、第四十二條第二項、第三十八條第一項第一款，罰金罰鍰提高標準條例第二條，判
決如主文。
本案經檢察官黃彩秀到庭執行職務。
中      華      民      國      九十一      年     十     月    十七    日
                                  臺灣高雄地方法院刑事第六庭
                                            法  官  邱  基  峻
右正本證明與原本無異。
如不服本判決，應於判決送達後十日內，向乙○提出上訴狀。
                                            書記官  顏  平  國
中    華    民    國      九十一      年      十      月      十八      日
附錄本案論罪科刑法條全文：
槍砲彈藥刀械管制條例第七條第四項：
未經許可，持有、寄藏或意圖販賣而陳列第一項所列槍砲、彈藥者，處五年以上有期
徒刑，併科新台幣一千萬元以下罰金。
槍砲彈藥刀械管制條例第十二條第四項：
未經許可，持有、寄藏或意圖販賣而陳列子彈者，處五年以下有期徒刑，併科新台幣
三百萬元以下罰金。
